# 不良资产转移的财务处理

提问人：abraham1990 时间：2016-07-01 11:36:55
请教陈版主关于不良资产转移的问题： 我公司是一个商贸公司，准备以 2 亿元的价格购买了银行价值 4 亿元的不良资产（该不良资产主要是银行放贷无法收回的，或本金无法收回或本金利息都无法收回，但是都有抵押物，只是抵押的价值不一定能冲低贷款本金利息，是一个不良资产包），请问我公司如果购买了这个不良资产包，合同应该如果签，最关键是，不良资产包在我公司应如何进行账务处理？

回答人：chenyiwei
这里很重要的一点是：你公司是否确实享有或承担了该资产包所有权上的主要风险和报酬？例如，银行是否就可收回金额向本企业提供了保证？ 如果银行不提供保证，由本企业自行催收（或委托银行或第三方催收，但受托方不就可收回金额向本企业提供保证，到期无法收回的不良资产也不能退还给银行）的，则建议将不良贷款资产包作为“贷款和应收款项”核算，初始计量按公允价值（即购入价格），后续计量参照准则讲解P391~395关于计提减值准备后的以摊余成本计量的金融资产的会计处理规定。或者也可以作为可供出售金融资产核算，收回的金额首先冲减成本，成本冲减为零后再收回的金额确认为收益，期末对尚未收回部分进行减值测试。

提问人：心海拂清风 时间：2016-07-02 01:21:45
“贷款和应收款项非金融企业可以使用吗？谢谢!

回答人：chenyiwei
可以。

提问人：zengfengxia 时间：2016-07-04 14:47:56
陈版，作为可供出售金融资产的情况下，“收回的金额首先冲减成本，成本冲减为零后再收回的金额确认为收益，期末对尚未收回部分进行减值测试。”这种后续计量的方式是依据什么？

回答人：chenyiwei
没有直接准则依据，是在无法合理估计未来现金流量的金额和时间的情况下采用的谨慎处理方法。

提问人：guizilaile00 时间：2017-09-18 23:40:03
陈老师您好，对于这个“买断资产包的账务处理的”问题，请问如下。 1 、从您资产管理公司收购的不良贷款收回后的收益怎么处理http://bbs.esnai.com/thread-4634732-1-1.html (出处: 中国会计视野论坛) 2009年入账到可供出售金融资产， 向社用社购买的贷款包可以计入其他应收款科目吗及如何计提减值损失呢？ http://bbs.esnai.com/thread-4957840-1-1.html (出处: 中国会计视野论坛) 2014年入账到可供出售金融资产。 新旧准则下，购买债权分别应如何进行会计处理？ http://bbs.esnai.com/thread-4569092-1-1.html (出处: 中国会计视野论坛) 2011年列入到其他流动资产或其他非流动资产 想请问，在现阶段，您更倾向于可供出售金融资产还是贷款和应收或者其他？我列举并没有别的意思，因为准则是在变化的，人的思考也是变化的。

回答人：chenyiwei
一般情况下放在可供出售金融资产是可以的。按“成本－减值准备”进行期末计量。

提问人：guizilaile00 时间：2017-09-18 23:52:35
陈老师您好， 第二个问题，如果说按可供出售金融资产入账，购买价格应当是实际支付对价，而不是债权总价。
也有说是按债权总价入账，购买价格与债权总价的差额计入减值准备。依您的理解，这种说法应当是不合理的吧？

回答人：chenyiwei
不合理。减值准备是后续计量的范畴，初始计量时不应出现减值准备。

提问人：guizilaile00 时间：2017-09-19 00:00:31
陈老师您好，第三个问题，“收回的金额首先冲减成本，成本冲减为零后再收回的金额确认为收益” （ 1 ）如果先前按总债权入账，冲回购买成本后，将减值准备转入投资收益或者资产减值损失的负数来实现利润？ （ 2 ）如果先前按购买价款入账，冲减购买成本后，再收到的款项确认为投资收益吗？ 如果我公司的全部业务来源于买断不良资产的处置，我是否可以这么认为： 前期回款时，收到的款项确认为主营业务收入，确认销项税（未开票需申报纳增值税销项税6%），同时按收入相同金额确认主营业务成本。不形成利润， 之后超过支付对价部分的回款，直接确认主营业务收入，不再确认主营业务成本。这样是否更贴近我公司所从事的经济业务的实质，否则就会出现一个公司无主营业务收入，全部是投资收益的情况。 以上三个问题，是我个人的理解，一直没有找到答案，请陈老师赐教，谢谢。

回答人：chenyiwei
先前按购买价款入账，冲减购买成本后，再收到的款项确认为投资收益。对于专业从事不良资产处置的公司，实际操作中没有遇到过，但你的说法应与准则不矛盾。

提问人：呼叫帮助 时间：2018-02-28 22:41:25
新旧准则下，购买债权分别应如何进行会计处理？ 企业购买债权，是按买价作为应收债权的账面值还是按购买债权债务人欠款金额作为账面值？若按购买债权债务人欠款金额作为账面值，其账面值与买价的差异应如何进行账务处理？ chenyiwei回复 新旧准则下均应按照实际支付的购买对价金额作为购入债权的账面价值。 旧准则强调要在帐内同时记录债务人欠款金额，该金额与购买对价之间的差额作为坏帐准备处理。新准则下没有这样的强调，事实上这和一般的自身经营活动中产生的应收款是有区别的，应当比照投资处理。
比照投资的处理只是理念上的，但具体还是计入应收科目，是吗？ chenyiwei回复 应是。
按支付对价入“应收账款”科目，那如果后来收到的金额大于应收账款入账的金额，是确认投资收益呢，还是营业外收入呢？
chenyiwe回复 报纸 wangxu811024 的帖子 购入此类债权包具有投资的性质，但又与一般的债权不同。由于已经明知该债权为不良资产，最终可回收金额有较大的不确定性，因此建议列入其他流动资产或其他非流动资产。实际收回款项与购入成本之间的差额，如果是偶发性业务的可作为营业外收支；如果属于经常发生的常规业务则建议作为其他业务收支。
陈版，我把您以前回复的贴子粘在一起，以方便您给我们回复，请问，您的回帖时间较长，请问现在还是否可以采用？

回答人：chenyiwei
对这个问题的处理，我的观点自上次回复以来没有变化。

提问人：呼叫帮助 时间：2018-06-14 23:13:13
企 业通过对所转移金融资产提供财务担保方式继续涉入的，应当在转移日按照金融资产的账面价值和财务担保金额两者之中的较低者，确认继续涉入形成的资产，同时 按照财务担保金额和财务担保合同的公允价值之和确认继续涉入形成的负债。这里的财务担保金额，是指企业所收到的对价中，将被要求偿还的最高金额。财务担保 合同的公允价值，通常是指提供担保而收取的费用，如果财务担保合同的公允价值不能合理确定，则应当视同其等于零。 (例24—7)甲银行与乙银行签订一笔贷款转让协议，由甲银行将其本金为 1000 万元、年利率为 10 ％、贷款期限为 9 年的组合贷款出售给乙银行，售价为 990 万元。双方约定，由甲银行为该笔贷款提供担保。担保金额为 300 万元，实际贷款损失超过担保金额的部分由乙银行承担。转移日，该笔贷款(包括担保)的公允价值为 1000 万元，其中，担保的公允价值为 100 万元。甲银行没有保留该笔贷款的管理服务权。 分析：本例中，由于甲银行由于对该笔转移的贷款提供了部分违约担保，因此既没有转移也没有保留该笔组合贷款所有权上几乎所有的风险和报酬，而且因为贷款没有活跃的市场，乙银行不具备出售该笔贷款的“实际能力”导致甲银行也未放弃对该笔贷款的控制，所以，应当按照继续涉入该笔贷款的程度确认有关资产和负债。 由于转移日该笔贷款的账面价值为 1000 万元，提供的财务担保金额为 300 万元，甲银行应当按 300 万元,确认继续涉入形成的资产。由于财务担保合同的公允价值为 100 万元，所以甲银行确认继续涉入形成的负债金额为400(300＋100)万元。 因此，转移日甲银行应作以下会计分录： 借：存放中央银行款项　　 990 继续涉入资产　　 300 金融资产转移损失或营业外支出　 110 贷：
贷款　　 1000 继续涉入负债　　 400 在随后的会计期间，财务担保合同的初始确认金额（公允价值）应当在该财务担保合同期间内按照时间比例摊销，确认为各期收入。因担保形成的资产的账面价值，应当在资产负债表日进行减值测试，当可收回金额低于其账面价值时，应当按其差额计提减值准备。 陈版，我的疑问是： 1 、“继续涉入资产”300万元的含义，对甲银行来说这 300 万元是对乙银行的保证，如果乙银行因该笔贷款的损失了不超过 300 万元，甲银行是有义务赔偿，也就是甲银行到时候要支付给乙银行不超过300 万的损失；如果乙银行没有损失，甲银行也仅是不用赔偿，实质上对甲银行来说最好的结果就是不掏钱赔偿，怎么能形成甲银行的资产呢？ 2 ：“由于财务担保合同的公允价值为 100 万元，所以甲银行确认继续涉入形成的负债金额为400(300＋100)万元”甲银行对乙银行提供保证，甲银行要收保费的，甲银行确认的保费形成了甲银行的负债了？

回答人：chenyiwei
2 、是甲银行的负债， 22 号准则对财务担保合同相关负债在提供担保方的后续计量有特殊规定，即两者孰高。

回答人：chenyiwei
1 、这种情况是确认等额的继续涉入资产和负债，如果无需赔偿则到时将资产、负债对冲；如果需赔偿，赔偿金额从负债中列支，同时对资产进行减值处理。